【裁判字號】    88,自,473
【裁判日期】    891106
【裁判案由】    偽造文書等
【裁判全文】
臺灣臺北地方法院刑事判決                          八十八年度自字第四七三號
    自  訴  人  丙○○
                丁○○
    共同代理人  楊進興律師
    被      告  己○○
                戊○○
右列被告等因偽造文書等案件，經自訴人等提起自訴及檢察官移送併辦（八十八年度
偵字第八六三０號），本院判決如左：
    主      文
己○○、戊○○均無罪。
    理      由
一、自訴及移送併辦意旨略以：被告己○○、戊○○分係臺北市大安地政事務所登錄
    人員及初審承辦人，對於自訴人丁○○出資購買、登記為自訴人丙○○所有之坐
    落臺北市○○區○○段二小段三六五地號應有部分一千分之五十三土地暨其上門
    牌號碼臺北市大安區○○○路○段一一一巷七號七樓房屋，於民國八十八年二月
    三日，由被告甲○○（另結）以代理人身分送件之移轉上開不動產所有權與被告
    庚○（另結）申請登記案件，係出於被告辛○○、乙○○（均另結）與被告甲○○、庚○之共謀，擅以自訴人丙○○名義申請移轉所有權之登記，竟未盡審查申
    請案件內所附之出賣人印文與印鑑證明不符之責，致自訴人丙○○所有之上開不
    動產所有權移轉登記與被告庚○，因認被告等共同涉犯偽造文書等罪嫌；惟因被
    告己○○到庭供稱其非該案之審查人員，僅負責該案之登錄及被告戊○○到庭陳
    稱依土地登記規則第四十條及土地登記審查要點第三點、第五點規定，已經區公
    所監證之契約，義務人不必檢附印鑑證明，且其亦不負審核印鑑證明真偽之責，
    乃不予深究渠等責任，欲撤回對於被告等之自訴等語。
二、自訴人等前認被告二人共同涉犯偽造文書等罪嫌，係以被告二人分係上開不動產
    移轉所有權登記案件之承辦人員，負有審核該申請案件內所蓋用自訴人丙○○之
    印文與印鑑證明是否相符之責，並以自證六之土地登記申請書等影本資為論據。
三、按犯罪事實應依證據認定之，無證據不得推定其犯罪 事實。又不能證明被告犯?
    者，應諭知無罪之判決，刑事訴訟法第一百五十四條、第三百零一條第一項分別
    定有明文。訊據被告己○○、戊○○均否認有何共同偽造文書等犯行，被告己○○辯稱：我非該案之審查人員，僅負責該案之登錄等語（詳見本院八十八年九月
    六日訊問筆錄），被告戊○○辯稱：依土地登記規則第四十條及土地登記審查要
    點第三點、第五點規定，已經區公所監證之契約，義務人不必檢附印鑑證明，且
    我亦不負審核印鑑證明真偽之責等語（詳見本院八十八年十二月十五日訊問筆錄
    ）。經查，原登記為自訴人丙○○所有之坐落臺北市○○區○○段二小段三六五
    地號應有部分一千分之五十三土地暨其上門牌號碼臺北市大安區○○○路○段一
    一一巷七號七樓房屋，申請移轉所有權登記與被告庚○之登記申請案（臺北市大
    安地政事務所八十八年二月三日收件大安字第三六八七號），臺北市大安地政事
    務所受理後，確由被告己○○負責登錄、被告戊○○負責初審，該申請案內雖未
    檢附印鑑證明，但所附之「建築改良物買賣所有權移轉契約書」已經臺北大安區
    公所監證（八十八年一月二十七日監證字第一０七號），其上並蓋有臺北市大安
    地政事務所初審核章，此有臺北市大安地政事務所八十八年八月四日北市大地三
    字第八八六０九八八三００號函暨上開登記申請案全卷、臺北市大安區公所不動
    產（房屋）監證申報書八十八年一月二十七日監證字第一０七號全卷在卷可按，
    則被告等上開所辯，自堪採信，自訴人等前將被告己○○、戊○○列為被告，顯
    有誤會。此外，復查無其他積極證據足認被告等確涉有自訴人等所指之犯行，是
    不能證明被告等犯罪，爰均為無罪判決之諭知。
四、被告己○○經合法傳喚無正當理由不到庭，本院認係應諭知無罪之案件，爰不待
    其陳述逕行判決。
據上論斷，應依刑事訴訟法第三百四十三條、第三百零一條第一項、第三百零六條判
決如主文。
中      華      民      國    八十九    年      十一    月      六      日
                                    臺灣臺北地方法院刑事第五庭
                                        法  官  朱夢蘋
右正本證明與原本無異。
如不服本判決應於判決送達後十日內向本院提出上訴狀
                                        書記官  周小玲
中      華      民      國      八十九      年    十一    月  十    日


司法院資訊處製作；財團法人民間司法改革基金會備份。
